【裁判字號】    91,訴,1477
【裁判日期】    920113
【裁判案由】    搶奪
【裁判全文】
臺灣臺中地方法院刑事判決                        九十一年度訴字第一四七七號
    公  訴  人  臺灣臺中地方法院檢察署檢察官
    被      告  甲○○  男  二.
右列被告因搶奪案件，經臺灣臺中地方法院檢察署檢察官提起公訴（九十一年度偵字
第一一五三二號）及移送併辦（九十一年度他字第一一四六號），暨臺灣南投地方法
院檢察署檢察官移送併辦（九十一年度偵字第一三八六號、第二三八０號、第二四一
二號），本院判決如左：
    主  文
甲○○連續意圖為自己不法之所有，而搶奪他人之動產，處有期徒刑壹年陸月。
    事  實
一、甲○○因缺錢花用，竟基於意圖為自己不法所有之概括犯意，先後於如附表所示
    之時間、地點，以如附表所示之方式，搶奪各該表列被害人之財物。嗣於民國九
    十一年六月十一日二十一時五十分許，臺中市警察局第一分局員警循線在南投縣
    埔里鎮○○路○段八三號永樂園飯店六０五室內查獲甲○○，並當場扣得甲○○
    因兌領刮中之彩券金新臺幣（下同）五千元而取得之短期票券利息及政府舉辦
    券中金扣繳暨免扣繳憑單一紙及尚未花用之彩券兌現金四百元。繼之在
    臺中市○區○○路新家旅社五０二室房間窗戶外之陽台上，起出甲○○向丁○○
    搶得後業已刮均未中之彩券一百零二張，而悉如附表編號三所示之搶奪經過
    。而南投縣警察局埔里分局員警則係依丙○○被搶奪之易利信行動電話序號，於
    同年七月五日循線查悉甲○○所為如附表編號一、二所示之搶奪情事，並在南投
    縣埔里鎮○○路○段四二巷二二號扣得甲○○為犯如附表編號二所示搶奪案件時
    所穿戴之安全帽一頂、長褲一條及布鞋一雙。
二、案經臺中市警察局第一分局報告臺灣臺中地方法院檢察署檢察官偵查起訴及南投
    縣警察局埔里分局報告臺灣南投地方法院檢察署檢察官移送併辦。
    理  由
一、右揭事實，業據被告甲○○於警訊、偵查及本院審理時均坦承不諱，核與被害人
    丙○○、乙○○指述之情節及被害人丁○○指稱被搶奪之經過均相符合，復經證
    人劉育成證述無訛，並有被害人丙○○領回易利信行動電話一支之贓物認領保管
    單一紙、南投縣警察局埔里分局搜索筆錄一份、監視錄影帶翻拍照片五張、照片
    四張（以上證據附在臺灣南投地方法院檢察署九十一年度偵字第二三八０號偵查
    卷宗內）、新家旅社五０二室現場圖、永樂園大飯店六０五室現場圖各一紙、臺
    中市警察局第一分局搜索扣押筆錄二份、扣案之現金四百元、短期票券利息及政
    府舉辦券中金扣繳暨免扣繳憑單一紙、已刮除之彩券一百零二張、被害人
    丁○○提出之公益彩券購票證明四紙、被害人丁○○領回現金四百元及已刮除之
    彩券一百零二張之贓物認領保管收據一紙、照片六張（以上證據附在臺灣臺中地
    方法院檢察署九十一年度偵字第一一五三二號偵查卷宗內）等件附卷可稽，及被
    告犯罪時穿戴之安全帽一頂、長褲一條、布鞋一雙（本院九十一年度院保字第三
    五號）扣案可參。另經本院就臺灣銀行健行分行於九十一年五月三十一日拍攝到
    被告搶奪被害人丁○○之監視錄影帶實際播放勘驗無訛，亦有勘驗筆錄在卷足憑
    。而被告係因身上沒錢才搶奪被害人丁○○之吉時樂彩券，且就搶奪如附表編號
    一、二、三所示被害人之財物後，均供己花用等情，又據被告甲○○供承在卷，
    足見被告於為犯如附表各該搶奪犯行時，主觀上確有為自己不法所有之意圖甚明
    。綜上，被告前開自白核與事實相符，堪予信採。從而，本件事證明確，被告右
    開犯行，洵堪認定。
二、核被告所為，係犯刑法第三百二十五條第一項之搶奪罪。又：
（一）被告為如附表所示三次搶奪犯行，時間緊接，觸犯構成要件相同之罪名，顯係
      基於概括之犯意為之，為連續犯，應依刑法第五十六條規定，論以一罪，並依
      法加重其刑。
（二）公訴人雖僅就被告為如附表編號三所示之搶奪犯行提起公訴，然檢察官就犯罪
      事實一部起訴者，其效力及於全部，刑事訴訟法第二百六十七條有明定。本件
      被告又有於如附表編號一、二所示之時間、地點搶奪被害人丙○○、乙○○，
      且後開二次搶奪犯行，與前揭論罪科刑之如附表編號一搶奪部分，又有連續犯
      之關係，已如前述，本院自應就屬於裁判上一罪之如附表編號一、二所示之搶
      奪犯行，一併加以裁判。
（三）公訴人雖以被害人丁○○係以販賣彩券為業，為了解銷售情形，應會經常清點
      販賣彩券之數量，而認被害人丁○○指稱被被告搶奪之吉時樂彩券共計六百四
      十五張較為可信，然按告訴人之告訴，係以使被告受刑事追訴為目的，其指訴
      是否與事實相符，仍應調查其他證據，以資審認，必被害人所述被害情形，無
      瑕疵可擊，且就其他方面調查，又與事實相符，始足據為有罪判決之基礎。最
      高法院八十一年度台上字第三五三九號、八十三年度台上字第九八九號裁判可
      資參照。經查，被告自始即堅詞否認搶奪被害人丁○○之彩券數量高達六百四
      十五張，辯稱僅搶奪二百多張等語，有警訊、偵查及本院訊問、審判筆錄可考
      。另觀之吉時樂彩券，單張之面積固然不大，但紙質並非輕薄，倘若被告實際
      搶奪之彩券張數多達六百四十五張，自有一定份量，衡情，被告於搶得後轉身
      面向監視錄影鏡頭時，應能由鏡頭中看出被告手中持有為數不少彩券之情狀，
      但經本院實際勘驗臺灣銀行健行分行提供之監視錄影帶情形如下：
      時間：九十一年五月三十一日上午八時十四分三十六秒
      畫面：被害人丁○○坐在殘障機車上，車頭及人均面向馬路，背向鏡頭，放置
            彩券之架子放在車頭處被告走向被害人丁○○，在被害人丁○○之彩券
            架子旁，手放在彩券架處，狀似購買彩券，頭東張西望，而於八時十四
            分五十二秒時，被告直接轉身向機車後方（即鏡頭方向）跑走，錄影畫
            面中未見被告於跑走前有搜刮彩券架上所放置彩券之動作，亦看不清楚
            被告跑走時手上拿取之彩券數量。
      有勘驗筆錄在卷足憑，顯尚無法察看出被告持有為數不少之彩券之情事。被害
      人丁○○復到庭陳稱：「（問：當日如何擺設彩券？）我將全部彩券都放在機
      車後座的平台上，我是一本一本的擺放．．．」等語，有本院訊問筆錄可參，
      則以被害人丁○○放置彩券之情形觀之，被告若要一次拿取彩券架上之全部彩
      券，理當會有較為明顯之攫取或搜刮動作；另依常情，彩券商亦不可能將全部
      彩券交由前往觀看打算購買彩券之人持有。據此，前開監視錄影帶所錄得之畫
      面既僅能察知被告將手靠近彩券架，旋即搶走被害人丁○○所販售彩券之情形
      ，而未能看出被告有何搜刮之動作，被告辯稱僅係搶得二百多張彩券，即非無
      據。被害人丁○○於本院審理時雖又提出六紙公益彩券購票證明欲佐其說，然
      查，本院卷附之公益彩券購票證明核與警方在新家旅社起出之一百零二張吉時
      樂彩券之彩券本號碼均不相同，本院又查無其他證據足認被害人丁○○於本院
      審理時所提出之購票證明與被告行搶間有何關聯，應認該等公益彩券購票證明
      至多僅能證明被害人丁○○確有購入各該彩券本號碼之公益彩券，尚難憑以遽
      認被告搶奪之彩券共計六百四十五張。此外，本院復查無其他積極證據足認被
      害人丁○○之指稱較屬可採，被告之辯解必不可信，則依前揭說明及罪疑唯輕
      原則，爰依被告前開自白之搶奪數量認定事實，附此明。
（四）爰審酌被告前無任何前科紀錄，素行良好，有臺灣臺中地方法院檢察署刑案資
      料查註紀錄表、臺灣高等法院被告全國前案紀錄表各一份在卷可按，其於違犯
      如附表所示之三件搶奪犯行時，正值青年，竟不思以正當途徑賺取錢財，為圖
      私利，專門找尋較無反抗能力之年長者、婦女及肢體殘障者行搶，對販賣彩券
      之被害人丁○○行搶，乃係攫取被害人丁○○之謀生工具，已造成被害人丁○○之生活困頓，惡性不小；搶奪之手段較諸飛車搶奪之情形，雖屬平和，但對
      社會秩序之危害仍造成一定程度之破壞，且先後搶奪之被害人共計三人，被告
      因而獲取之財產利益詳如附表所示，所得利益非少；而於本案查獲後，被害人
      丙○○業已取回被搶之易利信行動電話一支，被害人丁○○亦已領得被搶彩券
      兌現之現金四百元；再考之被告於犯後尚能坦承犯行，態度良好等一切情狀，
      量處如主文所示之刑。
（五）臺灣臺中地方法院檢察署九十一年度偵字第一一五三二號卷附之「短期票券利
      息及政府舉辦券中金扣繳暨免扣繳憑單」一紙，雖係被告搶奪被害人丁○○之彩券後，因刮中金兌領金而取得之憑證，且為被告所有之物，但並
      非被告因搶奪而直接攫取之財物，核與刑法第三十八條第一項第三款之規定尚
      有未合，爰不諭知沒收（最高法院十八年上字第一二０二號判例可資參照）。
      至於扣案之安全帽一頂、長褲一條及布鞋一雙，雖係被告所有，並於搶奪被害
      人乙○○時穿戴，但尚無證據證明係被告用於搶奪之專用物品，亦不為沒收之
      宣告。
三、臺灣南投地方法院檢察署檢察官九十一年度偵字第一三八六號、九十一年度偵字
    第二四一二號移送併辦意旨另謂：被告之友人許逸欣因細故而與被害人戊○○發
    生閒隙，懷恨在心，乃於九十一年三月十六日二十三時許，夥同被告前往南投縣
    埔里鎮○○街三號即被害人戊○○住家，由許逸欣在車上把風，被告則下車出手
    毆打剛返家之被害人戊○○（傷害部分業據被害人戊○○撤回告訴，由臺灣南投
    地方法院判決不受理確定），並趁被害人戊○○無力反抗之際，強盜被害人戊○○拿在手中之摩托羅拉牌行動電話一支，得手後旋即駕車逃逸，因認被告另涉強
    盜罪嫌，並以被害人戊○○之指訴、同案被告許逸欣之供詞、證人黃修育之證述
    及贓物認領保管單一紙，資為論據。然訊之被告甲○○則堅詞否認有何強盜犯行
    ，辯稱：當時是與同案被告許逸欣一同尾隨被害人戊○○至前開地址，由伊下車
    毆打教訓被害人戊○○，由於被害人戊○○以所持之行動電話反擊，伊抓住被害
    人戊○○拿行動電話的手要抵擋，剛好被害人戊○○之家人聞聲出來察看，伊因
    緊張急著要逃走，不小心將該行動電話一起拖走，並無搶奪被害人戊○○之情事
    等語。經查：
（一）被害人戊○○於偵查中固指稱：「（問：搶你手機時，是瞬間拿走，還是打完
      才拿走？）他打我的頭的時候，我血已經流很多，我根本無法抵抗」等語，惟
      按強盜罪之強暴、脅迫，以所施用威嚇之程度，客觀上足以壓抑被害人之意思
      ，至使不能抗拒為已足。至施用之威嚇手段，客觀上是否足以壓抑被害人之意
      思自由，應依一般人在同一情況下，其意思自由是否因此受壓制為斷，不以被
      害人之主觀意思為準。最高法院八十七年度台上字第三七０五號裁判可參。查
      被告甲○○辯稱伊於毆打被害人戊○○時，旋為被害人戊○○之家人發覺有異
      狀而出來察看，伊即趕緊逃離等語，核與被害人戊○○指述被害之情節相符，
      可知被告毆打被害人戊○○之時間甚短。又被害人戊○○遭被告毆打後，係受
      有頭部外傷，右側頂部頭皮割裂傷（二點五公分長），於九十一年三月十六日
      急診治療後，又經門診治療二次等情，有被害人戊○○之診斷證明書一紙可憑
      ，足見被害人戊○○當時所受之傷勢尚非嚴重。參以被害人戊○○之家人於被
      害人戊○○遭被告毆打後，隨即出門察看，則綜合以上各情，一般人在同一危
      害情況下，其意思自由應尚非完全受到壓抑，揆諸前揭裁判意旨，應認被告甲○○對被害人戊○○施強暴之手段，並未達於至使不能抗拒之程度，核與刑法
      第三百二十八條第一項規定之強盜罪構成要件即屬有間。
（二）而就被害人戊○○指述被告有於右揭時、地取走其行動電話一支等情，固據被
      告供承不諱，惟以前揭情詞置辯。然查，被告業已供承被害人戊○○於遭伊毆
      打後，欲以所持行動電話反擊之，則依常理，被害人戊○○必係緊握該行動電
      話，始有能力以該行動電話作為攻擊工具，據此，被害人戊○○於警訊時指稱
      ：「我緊握手機，但他（按指被告）卻強行將手機搶走」等語，即非無稽。又
      查，行動電話之質的堅硬，體積至少有手掌般大小，被告縱使確有抓住被害人
      戊○○持有行動電話之手，用以抵擋反擊，但於逃離時，被告若非有意取走被
      害人戊○○之行動電話，只需放開被害人戊○○之手即可，亦不可能在被害人
      戊○○緊握該行動電話之情形下，不小心一道取走該具行動電話。是以被告前
      開所辯，顯與常情相悖，委不可採。從而，被害人戊○○指稱其行動電話係遭
      被告搶走等語，堪信屬實，足予信採。是核被告此部分所為，自係犯刑法第三
      百二十五條第一項之普通搶奪罪。
（三）惟查，被告與被害人戊○○本不相識，其與同案被告許逸欣前去找被害人戊○○，本僅在出手毆打教訓被害人戊○○，並無搶奪被害人戊○○財物之意思，
      嗣因被害人戊○○反擊，被害人戊○○之家人又出門察看，被告始於逃走之際
      ，搶取被害人戊○○握在手中之行動電話等情，除已詳述如前外，並經同案被
      告許逸欣供陳明確，可知被告搶奪被害人戊○○行動電話，顯係臨時起意，且
      與被告為犯如附表所示三件搶奪案件均係事先觀察被害人，認有機可趁，而下
      手行搶之情節，迥不相同，尚難認與如附表所示三件搶奪案件係基於同一意圖
      為自己不法所有之概括犯意，應認係另行起意。基此，被告搶奪被害人戊○○
      之行動電話部分，顯與前揭論罪科刑之如附表所示犯行，無由成立連續犯，並
      無裁判上一罪關係，本院就此移送併辦部分，依法即無從併予審理，應退回由
      檢察官另為適法處理。
據上論斷，應依刑事訴訟法第二百九十九條第一項前段，刑法第五十六條、第三百二
十五條第一項，判決如主文。
中      華      民      國      九十二      年      一    月    十三    日
                                臺灣臺中地方法院刑事第二庭
                                    法  官  莊  嘉  蕙
右正本證明與原本無異。
如不服本判決，應於送達後十日內向本院提出上訴狀（須附繕本），上訴於臺灣高等
法院臺中分院。
                        書記官
中      華      民      國      九十二      年      一    月    十三    日
附錄論罪科刑法條
刑法第三百二十五條第一項
意圖為自己或第三人不法之所有，而搶奪他人之動產者，處六月以上五年以下有期徒
刑。
~FO
附表：
┌──┬────┬────┬───┬───────────────────
│編號│犯罪時間│犯罪地點│被害人│  搶        奪        經        過
│    │（民國）│        │      │
├──┼────┼────┼───┼───────────────────
│ 一 │九十一年│南投縣埔│丙○○│甲○○騎乘前所竊得車牌號碼ＬＭＨ─三九
│    │五月二十│里鎮東門│      │五號重型機車（所犯竊盜罪部分，業經臺灣
│    │七日十九│里宏仁路│      │南投地方法院判處有期徒刑八月確定）途經
│    │時五十分│巷口    │      │上開犯罪地點，見丙○○一手攙扶其母親，
│    │許      │        │      │一手拿著皮包一只，在路上步行，認有機可
│    │        │        │      │乘，乃先將機車停放在丙○○等二名婦女前
│    │        │        │      │方，再走至丙○○後方，復往前跑向丙○○
│    │        │        │      │，趁其不及抗拒防備之際，搶走丙○○手上
│    │        │        │      │之皮包，再往前跳上事先停放之前開重型機
│    │        │        │      │車逃逸，所搶得之現金二百零五元乃供己花
│    │        │        │      │用完畢，皮包及鑰匙均予丟棄；易利信行動
│    │        │        │      │電話一支先係轉賣予友人劉育良，嗣於被查
│    │        │        │      │獲後，已由劉育良返還予丙○○。
├──┼────┼────┼───┼───────────────────
│ 二 │九十一年│南投縣埔│乙○○│甲○○騎乘前開車牌號碼ＬＭＨ─三九五號
│    │五月二十│里鎮公園│      │重型機車在南投縣埔里鎮第一銀行附近閒逛
│    │九日十四│路十四號│      │，見乙○○獨自騎乘機車至該第一銀行之提
│    │時許    │附近    │      │款機提款，認有機可乘，便將機車停放在埔
│    │        │        │      │里鎮○○街城煌廟前觀察乙○○提款，並於
│    │        │        │      │乙○○提領完畢騎車離去後，尾隨其後，一
│    │        │        │      │直跟到埔里鎮○○路時，甲○○見四下無人
│    │        │        │      │，便將機車騎至乙○○右側，並用左腳將陳
│    │        │        │      │萬踜之機車踹倒，再趁乙○○被踢倒不及抗
│    │        │        │      │拒防備之際，下車將二手伸入乙○○之口袋
│    │        │        │      │搶走方才提領之二萬元，得手後，即迅速騎
│    │        │        │      │車逃逸，所搶得之現金二萬元則供己花用完
│    │        │        │      │畢。
├──┼────┼────┼───┼───────────────────
│ 三 │九十一年│臺中市中│丁○○│甲○○於九十一年五月二十一日上午八時十
│    │五月三十│正路平等│      │分許路過上開地點，見殘障男子丁○○在該
│    │一日上午│街口（即│      │處販售「吉時樂」彩券，先向丁○○購買八
│    │八時十四│臺灣銀行│      │張彩券當場刮，均未刮中，乃向丁○○詢
│    │分許    │健行分行│      │問彩券最高金事宜，因見丁○○係肢體殘
│    │        │前）    │      │障人士，行動不便，竟萌生歹念，於同日上
│    │        │        │      │午八時十四分許，見四下無人，便走向劉天
│    │        │        │      │祥之彩券攤位，趁丁○○不及抗拒防備之際
│    │        │        │      │，徒手奪取丁○○放置在攤位架上之吉時樂
│    │        │        │      │彩券共計二百多張元。得手後，即迅速逃逸
│    │        │        │      │，且將所搶得之彩券帶至其所投宿位在臺中
│    │        │        │      │市○區○○路四五號新家旅社五０二室刮
│    │        │        │      │，其中一張彩券中五千元，甲○○乃於同
│    │        │        │      │日上午十時許持往臺中市○○路○段之華南
│    │        │        │      │銀行兌，兌得四千元；另五十二張中彩
│    │        │        │      │券，則於同日起至同年六月三日止，分別持
│    │        │        │      │向臺中市及南投縣埔里鎮其他彩券商兌換現
│    │        │        │      │金，合計兌得九千七百元；其餘未刮中之
│    │        │        │      │券，其中一百零二張丟棄在新家旅社五０二
│    │        │        │      │室房間窗戶外陽台上，剩下未刮中之券則
│    │        │        │      │丟棄在臺中市○○○街一三五號第一廣場中
│    │        │        │      │庭垃圾桶內。兌得之金均供己花用。
└──┴────┴────┴───┴───────────────────


司法院資訊處製作；財團法人民間司法改革基金會備份。
